臺灣臺中地方法院民事簡易判決  
111年度豐簡字第259號
原      告  陳翠花  
訴訟代理人  陳頂新律師
複  代理人  黃譓蓉律師
被      告  蕭秀裕  
上列當事人間請求損害賠償等事件，本院於民國111年5月17日言
詞辯論終結，判決如下：
    主      文
一、被告應給付原告新臺幣5,000元，及自民國111年4月12日起
    至清償日止，按週年利率百分之五計算之利息。
二、原告其餘之訴駁回。
三、訴訟費用由被告負擔百分之五，餘由原告負擔。
四、本判決第一項得假執行。但被告如以新臺幣5,000元為原告
    預供擔保後，得免為假執行。
    事實及理由
壹、原告起訴主張：
一、訴外人即原告之子紀浩健、被告之女張韋茹前於民國109年7
    月1日成婚，兩造為親家關係。原告於其等婚前，曾勸紀浩
    健深思熟慮，致被告認原告對該婚姻不抱祝福，因之對原告
    產生不滿，於109年6月至110年12月間，利用LINE通訊軟體
    之貼文功能，以近乎每日發文之高度頻率，以文字明喻、暗
    喻羞辱原告，且設定僅原告個人可見，顯係針對原告所為甚
    明（下稱系爭貼文）。
二、紀浩健因成婚事宜及他故對原告不諒解，而退出LINE家庭群
    組，且於109年7月24日遷入被告戶籍，令原告痛心疾首，又
    遭受被告以系爭貼文辱罵，精神打擊重大，多次情緒崩潰，
    莫名掉淚且食不下嚥，體重急遽下降，於110年6月7日開始
    於國軍臺中總醫院附設民眾診療服務處（下稱國軍臺中總醫
    院）身心醫學科就診，並經診斷罹患憂鬱症。爰依侵權行為
    之法律關係，請求被告賠償原告就診支出之醫療費用新臺幣
    （下同）2,740元及精神慰撫金10萬元，共計102,740元。
三、並聲明：被告應給付原告102,740元，及自起訴狀繕本送達
    翌日起至清償日止，按週年利率5 ％計算之利息。        
貳、被告答辯則以：系爭貼文設定僅原告可見，並未公開周知於
    眾，原告名譽在社會上之評價當無貶損之虞，是原告名譽權
    未受侵害。又原告既自承紀浩健與原生家庭決裂，原告因此
    痛心疾首，足見原告係因與兒子感情不睦、家庭失和致生憂
    鬱症，與被告所為並無關聯。是系爭貼文與原告身心健康受
    損之間，欠缺因果關係。並聲明：㈠原告之訴駁回。㈡如受不
    利之判決，願供擔保，請准宣告免為假執行。
參、本院之判斷：
一、按因故意或過失，不法侵害他人之權利者，負損害賠償責任
    ；不法侵害他人之身體、健康、名譽、自由、信用、隱私、
    貞操，或不法侵害其他人格法益而情節重大者，被害人雖非
    財產上之損害，亦得請求賠償相當之金額，民法第184條第1
    項前段、第195條第1項前段分別定有明文。而是否「情節重
    大」，應綜合判斷行為人陳述之背景事實、緣由、動機，是
    否為個人感受之抒發、自我辯白，是否對兩造爭執事項之意
    見表達，屬主觀價值判斷範疇，及有無證據資料或正當理由
    申論表述其個人之意見，陳述內容是否為可採取之正當法律
    手段。如為不妥之陳述，應斟酌陳述之言詞內容、頻率（偶
    發性、間斷性或持續性）、是否超越一般人社會生活所能容
    忍之程度（即被害人所受侵害是否嚴重）等情況。
二、經查：
　㈠原告主張被告於109年6月至110年12月間，利用LINE通訊軟體
    貼文功能多次為系爭貼文，並設定僅原告個人可見，內容顯
    係針對原告所為等情，業據提出系爭貼文列印內容為佐（見
    本院卷第77頁至第127頁），且為被告所不爭執（見本院卷
    第156 頁），堪信為真實。
　㈡被告雖辯稱系爭貼文內容僅原告一人可見，不至於貶損原告
    之名譽等語。然查人格法益不僅止於名譽權，在相對人間以
    言語或文字辱罵、譏諷她人，亦涉及貶抑人格尊嚴，足以破
    壞他人之人格完整性，而仍屬侵害人格法益之行為。是系爭
    貼文雖未使第三人聽聞，然並非因此被告即可恣意為損及原
    告之言論。
　㈢本院審酌被告於長達近一年半時間內多次貼文，頻率甚高，
    已非屬偶發性之陳述。且觀被告使用之言語，多為辱罵或諷
    刺原告之言詞，佐以被告復曾稱：「我批評妳上百篇卻一句
    話也不敢回嘴」、「妳還是念念不捨我的貼文」等語（見本
    院卷第103頁、第111頁），顯見被告明知原告確有閱覽被告
    之貼文，而故意持續對原告為嘲諷、辱罵甚明。依社會通念
    及一般經驗法則，堪認原告閱覽系爭貼文後，主觀上難免產
    生人格尊嚴遭羞辱之感覺。從而，堪認被告所為應已超越一
    般人社會生活所能容忍的程度，而屬侵害原告人格法益，且
    情節重大，而構成侵權行為。
三、茲就原告請求被告賠償之項目，分敘如下：
  ㈠醫療費用部分：
    ⒈原告主張其罹患憂鬱症，經歷多次看診，因而支出醫療費
      用2,740元乙節，固據提出國軍臺中總醫院診斷證明書、
      醫療收據等為佐證（見本院卷第37頁、第41頁至第75頁）
      。惟觀前開診斷證明書上記載：原告自110年6月7日至本
      院身心科就診，目前仍在治療中，症狀為情緒低落、憂鬱
      、失眠、負面念頭、哭泣、無助無望感，診斷結果為憂鬱
      症等情（見本院卷第37頁），僅能證明原告有上開症狀，
      未能佐證上開症狀之成因。
    ⒉而依原告於起訴狀中，自述紀浩健對其不諒解，憤而退出L
      INE家庭群組，並轉遷戶籍至被告戶籍，有與原告家庭決
      裂之意，讓原告痛心疾首等情（見本院卷第21頁），並將
      此開情狀亦列為後續就診之原因。則被告辯稱原告前開憂
      鬱、情緒低落等症狀，應係肇因於母子關係破裂，並非被
      告之貼文行為所致，即非無可能。
    ⒊從而，原告既無從證明其至身心科看診與被告行為之關連
      性，尚無從為有利於原告之認定。原告請求被告賠償此部
      分醫療費用，應無理由。
  ㈡精神慰撫金：
　　⒈按慰撫金之賠償須以人格權遭遇侵害，使精神上受有痛苦
      為必要，其核給之標準固與財產上損害之計算不同，然非
      不可斟酌雙方身分資力與加害程度，及其他各種情形核定
      相當之數額（最高法院51年台上字第223號裁判要旨參照
      ）。亦即非財產上損害賠償，應以實際加害之情形、加害
      之程度、被害人所受精神上痛苦之程度、賠償權利人之身
      分、地位、經濟能力綜合判斷之。
　　⒉查原告雖未能舉證證明因被告所為而致身心科就診，然系
      爭貼文確屬侵害原告之人格法益，已如前述，堪認仍使原
      告精神上受有相當痛苦。本院經參酌兩造自陳之學經歷、
      收入狀況，並依職權調閱兩造稅務電子閘門資料查詢表（
      為維護兩造之隱私、個資，爰不就其詳予敘述，請參見卷
      附上開查詢表及兩造於本院審理中所述，見本院卷第157
      頁及證物袋內），參以被告係於LINE個人貼文中陳述，閱
      覽對象僅原告1人，原告因此所受精神上痛苦之程度等一
      切情狀，認原告本件精神上所受損害應以5,000 元為相當
      。
四、本件起訴狀繕本於111年4月11日送達被告，有送達證書在卷
    可憑（見本院卷第141頁），則原告請求被告給付自收受起
    訴狀繕本送達翌日起即111年4 月12日起至清償日止，按週
    年利率5 ％計算之遲延利息，核與民法第229 條第1 項後段
    、第2 項、第233 條第1 項、第203 條之規定相符，應予准
    許。　　
肆、綜上所述，原告依侵權行為之法律關係，請求被告給付5,00
    0元，及自111年4月12日起至清償日止，按週年利率5％計算
    之利息，為有理由，應予准許。逾此部分之請求，則屬無據
    ，應予駁回。
伍、本判決第一項原告勝訴部分，係依民事訴訟法第427條第1項
    規定適用簡易訴訟程序，所為被告敗訴判決，應適用民事 
    訴訟法第389條第1項第3款之規定，依職權宣告假執行。又
    被告陳明如受不利判決，願供擔保請准免為假執行，核無不
    合，爰酌定相當擔保金額後准許之。
陸、本件事證已臻明確，兩造其餘攻擊防禦方法及所舉證據，經
    審酌結果，與本件判決結論均無影響，爰不一一論述，附此
    敘明。
柒、訴訟費用之負擔：民事訴訟法第79條。
中　　華　　民　　國　　111 　年　　6 　　月　　2 　　日
                      臺灣臺中地方法院豐原簡易庭
                                  法　官　段奇琬
以上正本係照原本作成。
如不服本判決，應於送達後20日內，向本院提出上訴狀並表明上
訴理由，如於本判決宣示後送達前提起上訴者，應於判決送達後
20日內補提上訴理由書（須附繕本）。如委任律師提起上訴者，
應一併繳納上訴審裁判費。
中　　華　　民　　國　　111 　年　　6 　　月　　2 　　日
                                  書記官　王政偉